臺灣高等法院刑事裁定
110年度交聲再字第2號
再審聲請人
即受判決人  施富華



代  理  人  李進成律師
上列再審聲請人因過失致死案件，對於本院109年度交上易字第3
18號，中華民國109年12月23日第二審確定判決（原審案號：臺
灣士林地方法院108年度交易字第120號，起訴案號：臺灣士林地
方檢察署107年度偵字第18410號），聲請再審，本院裁定如下：
    主  文
再審之聲請駁回。
    理  由
一、聲請意旨略以：為不服臺灣高等法院109年交上易字第318號
    刑事判決（下稱原確定判決），依法聲請再審：
　㈠再審聲請人即受判決人施富華（下稱聲請人）因過失致死案
    件，經原確定判決駁回上訴而確定在案。惟按「有罪之判決
    確定後，有下列情形之一者，為受判決人之利益，得聲請再
    審：六、因發現新事實或新證據，單獨或與先前之證據綜合
    判斷，足認受有罪判決之人應受無罪、免訴、免刑或輕於原
    判決所認定罪名之判決者。」第420條第1項第6款定有明文
    。原確定判決就有利於聲請人之證據均未予調查，顯有重要
    證據漏未調查之情，事實認定有所違誤，爰依刑事訴訟法第
    420條第1項第6款規定，提起再審。
  ㈡案發前聲請人是第三部要進入社區停車場的車，其當時已開
    車左轉，約二分鐘死者機車才滑倒撞過來，絕非「未禮讓直
    行車而貿然左轉」。蓋：⒈該處交通信號為多段式信號，臺
    北往基隆車向之綠燈較對向車道多25秒，當時對向車道直行
    車輛已停車，其合理判斷對向車道號誌為紅燈；⒉審理中勘
    驗時，確實有供進社區停車場之左轉燈號；⒊警察局回函稱
    可左轉，故其左轉是有路權；⒋其左轉行為既有路權且已行
    進多時後，死者機車才撞上其駕駛車輛，絕非原確定判決書
    認定之「被告未禮讓直行車而貿然左轉」；⒌死者無駕照，
    且因喝酒、車速過快、緊急停車等才會滑倒在地，又因重力
    加速度之慣性滑行撞上其駕駛之賓士車，並造成鈑金撞凹多
    處，足見死者機車速度之快；⒍本件審理中，審判長未待傳
    喚辯護人聲請之2位證人到庭即逕予判決；⒎該社區警衛每日
    於案發時在距案發地點5公尺之車道入口處指揮車輛進出，
    及其妻何妨當時在其車上，均為現場目擊證人，為何不傳？
　㈢關於有無違反注意義務，聲請人已聲請傳喚該社區警衛鄭欽
    贊及當時在車上之聲請人配偶何妨等證人，就有無目睹車禍
    經過？及詳述經過？等情作證（證人何妨部分就機車行進軌
    跡、有無剎車、撞擊後聲請人有何作為、聲請人左轉已行進
    時間、有無發生車禍、聲請人車上有無其他乘客等情節作證
    ），上開證人證詞均足以影響原確定判決結果，可認定聲請
    人無違反注意義務，應獲無罪判決；況原審當庭勘驗案發現
    場交通號誌，及警察局回覆聲請人有路權而可左轉。據此，
    上開證人於原審時即已存在，原審均未調查，聲請人自得據
    此作為再審之事由。又案發地點交通信號為多段式信號，較
    被害人車向多25秒，當時對向車道其他車輛已停車，其合理
    判別對方車道已紅燈。被害人機車在急停紅燈路口前滑倒撞
    上聲請人車輛側面後方，顯見聲請人無搶道及衝撞被害人，
    應無過失無疑，自得據此為再審之事由。綜上所陳，聲請人
    聲請傳喚之證人，足以影響原審確定判決認定聲請人有無違
    反注意義務，該事證如經審酌，顯足生影響該判決之結果，
    而為被告有利之判決，核與刑事訴訟法第420條第1項第6款
    之規定相符，自應認有再審之理由。為此聲請再審等語。
二、按聲請再審應以再審書狀，敘述理由，附具原判決之繕本及
    證據，提出於管轄法院為之，刑事訴訟法第429條定有明文
    。所謂敘述理由，係指具體表明符合法定再審事由之原因事
    實而言。所稱證據，係指足以證明再審事由存在之證據。倘
    僅泛言有法定再審事由，而未敘明具體情形，或所述具體情
    形，顯與法定再審事由不相適合，或未提出足以證明再審事
    由存在之證據，均應認聲請再審之程序違背規定。又上開法
    定程式，刑事訴訟法再審編並無準用同法第三編有關上訴之
    規定，此種訴訟程式欠缺，法院無庸裁定命為補正，且再審
    係為原確定判決認定事實錯誤而設之救濟程序，聲請再審之
    對象應為確定之實體判決，故受理再審聲請之法院，應先審
    查再審之聲請是否具備合法條件，若其聲請再審之程序違背
    規定時，即應以其聲請為不合法，依刑事訴訟法第433條規
    定裁定駁回之；必再審之聲請合法，始能進而審究其再審有
    無理由。再者，民國109年1月8日修正公布，同月10日施行
    之刑事訴訟法增訂第429條之2前段規定，聲請再審之案件，
    除顯無必要者外，應通知聲請人及其代理人到場，並聽取檢
    察官及受判決人之意見。其立法意旨係為釐清聲請再審是否
    合法及有無理由，故除顯無必要者外，如依聲請意旨，從形
    式上觀察，聲請顯無理由而應予駁回，例如提出之事實、證
    據，一望即知係在原確定判決審判中已提出之證據，經法院
    審酌後捨棄不採，而不具備「新規性」之實質要件，並無疑
    義者，或顯屬程序上不合法且無可補正，其程序違背規定已
    明，而無需再予釐清，當然毋庸依上開規定通知到場聽取意
    見之必要，庶免徒然浪費有限之司法資源（最高法院109年
    度台抗字第263號裁定意旨參照）。而證據之調查，係屬法
    院之職權，而法院就調查證據之結果，本於自由心證之原則
    ，而為斟酌取捨，是證據之證明力如何，係屬法院之職權範
    圍，原確定判決既已就本案相關卷證予以審酌認定，並敘明
    理由，倘其證據之取捨並無違反論理或經驗法則，即難認其
    所為之論斷係屬違法。況採納其中一部分，原即含有摒棄與
    其相異部分之意，此乃證據取捨之當然結果，縱未於判決理
    由內一一說明，亦無漏未斟酌可言，此屬事實審法院取捨證
    據及評價證據證明力等職權行使之結果（最高法院103年度
    台抗字第812號裁定意旨參照）。
三、經查：
  ㈠原確定判決認定聲請人於107年11月2日18時24分許，駕駛車
    牌號碼車牌號碼0000-00號自小客車（下稱上開車輛），沿
    新北市汐止區大同路2段臺北往基隆方向行駛，行經大同路2
    段285號前欲左轉進入對向宏國大鎮社區停車場入口（下稱
    案發地點）時，本應注意轉彎車應讓直行車先行，而依當時
    天候雨、夜間有照明、柏油路面濕潤、無缺陷、無障礙物、
    視距良好，並無不能注意之情事，竟疏未注意讓直行車先行
    即貿然左轉，適有由被害人蔡仲捷（下稱被害人）騎乘之騎
    乘車牌號碼000-000號普通重型機車（下稱被害人機車）沿
    大同路2段基隆往臺北方向行駛至案發地點時，亦未注意車
    前狀況，見狀閃避不及，失控滑倒，而與上開車輛發生碰撞
    ，被害人因而受有右側顴骨骨折、雙側肺損傷、右側腎動脈
    損傷合併腎臟缺血、肝臟撕裂傷合併腹內出血及脾臟損傷等
    傷害，經送醫急救後，於同日21時26分許不治死亡；聲請人
    肇事後，已向到場處理之員警坦承為肇事人，自首並接受裁
    判等情，係綜合聲請人之供述、告訴人即被害人之父蔡文龍
    （下稱告訴人）及證人即目擊者李進塗之證述，且有卷存警
    員許亦賢職務報告、被害人國泰醫療財團法人汐止國泰綜合
    醫院診斷證明書等病歷資料、道路交通事故當事人酒精測定
    紀錄表、新北市政府警察局汐止分局道路交通事故現場圖、
    事故調查報告表一、二、當事人登記聯單、現場照片、現場
    監視器錄影畫面翻拍照片、監視器錄影光碟、上開車輛及被
    害人機車之車輛詳細資料報表、聲請人之汽車駕駛人查詢資
    料、新北市政府警察局汐止分局107年12月25日新北警汐刑
    字第1073464589號函及所附資料、臺灣士林地方檢察署相驗
    筆錄、相驗屍體證明書、檢驗報告書、新北市政府警察局汐
    止分局107年12月6日新北警汐刑字第1073461951號函檢附資
    料、相驗暨解剖照片、新北市政府警察局汐止分局108年10
    月14日新北警汐刑字第1083864048號函及所附之道路交通事
    故現場圖（含號誌時相）、事故現場白天自然光線照片、新
    北市政府交通局108年10月22日新北交工字第1081958431號
    函、109年11月13日新北交工字第1092217405號函及所附汐
    止區大同路與宏國大鎮社區路口之時相圖、時制計畫、新北
    市政府交通事件裁決處108年6月27日新北裁鑑字第10845973
    02號函及所附新北市政府車輛行車事故鑑定會108年6月12日
    新北車鑑字第0000000號鑑定意見書、新北市政府交通局109
    年5月19日新北交安字第1090636425號函及所附新北市車輛
    行車事故鑑定覆議會鑑定覆議意見書，暨原承審之一、二審
    法院就行駛在被害人同向後方民眾所提供之行車紀錄器錄影
    光碟所為之勘驗筆錄等證據資料。經相互比對、研判後而據
    以認定聲請人犯修正前刑法第276條第1項之過失致人於死罪
    ，及依刑法第62條前段自首規定減輕其刑等情；並於原確定
    判決理由欄內詳細敘明所憑之依據與得心證之理由，有原確
    定判決在卷可憑，且經調取本院109年度交上易字第318號案
    件全卷核閱無訛。
  ㈡聲請再審意旨固執前詞置辯。惟查：本件原承審之一、二審
    法院於審理程序中，均經勘驗警方查得全程記錄本件發生經
    過之行車紀錄器錄影光碟，並作成勘驗筆錄及附件在卷（見
    臺灣士林地方法院108年度交易字第120號卷，下稱一審卷，
    第86至87、93至98頁；本院原審審理卷第103、143至167頁
    ），復經勾稽比對證人李進塗一審審理時證言（見一審卷第
    144至150頁）、道路交通事故現場圖、現場勘察照片及車損
    照片等現場跡證後，認定案發時被害人、聲請人雙方車道之
    行車號誌均係綠燈（即該路口燈號時相為第1時相；此經代
    理人即原審辯護人確認該行車紀錄器影像後，亦表示案發時
    被害人行車方向應為綠燈等語，見一審卷第57頁之辯護人10
    8年11月7日刑事陳報狀），聲請人既係利用對向車道無車駛
    至之空檔欲左轉進入其住處社區停車場，即有應注意禮讓直
    行車先行之義務，其竟於疏於注意而未讓被害人直行車先行
    ，致被害人騎乘之機車見狀閃避不及而滑倒後發生碰撞，被
    害人因而受有右側顴骨骨折等傷害後，經送醫不治死亡，堪
    認聲請人之駕駛行為，自有違反上開法規之過失，應負過失
    責任無誤；因而對聲請人主張被害人闖紅燈、被害人超速、
    機車胎紋磨損嚴重，無法及時煞停始肇車禍，聲請人並無未
    讓直行車先行過失云云之辯解，均不足採信；及本件顯無再
    行傳喚辯護人聲請傳喚證人鄭欽贊、何妨必要之理由等以上
    各節，業據原確定判決於理由中詳予敘明（見原確定判決第
    3至9頁理由貳一㈡至㈦）。準此，聲請人所執前揭理由聲請再
    審，無非僅係聲請人對法院依職權取捨證據持相異之評價，
    並非提出任何新事實或新證據，自不符合聲請再審之程序規
    定。
  ㈢從而，綜觀聲請人前揭聲請意旨內容，可知聲請人不僅於案
    發時，未認知其如遵循「汽車行駛至交岔路口，其行進、轉
    彎時，轉彎車應讓直行車先行」（道路交通安全規則第102
    條第1項第7款）行車交通規範之義務，即可避免發生本件造
    成被害人年輕生命消逝憾事之交通事故，甚至迄今仍認本件
    交通事故純係因被害人單方無照駕駛、超速、闖紅燈等因素
    才發生，據而主張本件完全與其未避讓被害人機車先行通過
    無關云云，無非係聲請人就原確定判決關於證據之取捨及證
    明力判斷職權之行使，依憑己見任意指摘，再次予以爭執，
    而未提出任何新事實或新證據以供審認，顯與刑事訴訟法第
    420條第1項第6款再審之要件不符。
四、綜上所述，聲請人所指上開各情，業經原確定判決審認在案
    ，顯非屬新事實或新證據，核與刑事訴訟法第420條第1項第
    6款之再審規定不符，是本件再審聲請於法不合，應予駁回
    。末按聲請再審之案件，除顯無必要者外，應通知聲請人及
    其代理人到場，並聽取檢察官及受判決人之意見。但無正當
    理由不到場，或陳明不願到場者，不在此限。前項本文所稱
    「顯無必要者」，係指聲請顯屬程序上不合法且無可補正或
    顯無理由而應逕予駁回，刑事訴訟法第429條之2、法院辦理
    刑事訴訟案件應行注意事項第177條之4定有明文。然本件再
    審聲請既有上述違背規定之處，於法不合（不具備「新規性
    」之實質要件而顯無理由），本院認無踐行通知聲請人到場
    並聽取檢察官意見等程序之必要，附此敘明。
據上論斷，應依刑事訴訟法第433條前段，裁定如主文。
中　　華　　民　　國　　110 　年　　1 　　月　　28　　日
                 刑事第十一庭  審判長  法　官  周煙平
                                      法  官  吳炳桂
                                      法  官  陳俞伶  
以上正本證明與原本無異。
不得抗告。
                                      書記官  朱家麒
中　　華　　民　　國　　110 　年　　1 　　月　　28　　日